# 商誉问题

提问人：Ryan_q 时间：2022-08-22 19:17:51
@chenyiwei，按照《会计监管风险提示第 8 号商誉减值》的相关要求，发行人每年末对包含商誉的相关资产组或资产组组合进行减值测试的方法如下:↵若减值金额大于商誉的账面价值，则商誉应全部确认减值损失，再根据资产组或资产组组合中除商誉以外的其他各项资产的账面价值所占比重，按比例分摊其他各项资产的减值损失。
其中，其他资产如何分配问题：
1 、A公司是轻资产公司未见大额重资产同时单家层面未发现减值准备，问：若此时减值金额大于商誉账面价值，超出部分如何分配？
2 、若A公司个别报表层面各项资产均明显未发生减值，即公允价值-处置费用明显大于账面价值，尽管减值金额大于商誉价值，也不涉及其他资产的减值？
望陈版主指导！

回答人：chenyiwei
如果将存货、应收款项等流动资产纳入资产组账面价值（同时将流动资产增减变动导致的现金流纳入资产组相应现金流量的测算），则首先应根据适用的会计准则（即存货、金融工具等会计准则）对这些流动资产进行减值测试，并在必要时计提减值准备，将已提足减值准备后的流动资产账面价值纳入资产组账面价值。相应地，根据《企业会计准则第 8 号——资产减值》测算的资产组减值不应分配给资产组内的流动资产（因为其减值已经提足，故不应再承担资产组的减值，资产组的减值应全部由该资产组内的非流动非金融资产承担）。
相应地，资产组整体减值金额超出该资产组内非流动非金融资产账面价值的情况，理论上不应出现。即资产组的减值最多将该资产组内的商誉和其他非流动非金融资产的账面价值全部减到零，但不应导致这些资产的账面价值出现负数。
“若A公司个别报表层面各项资产均明显未发生减值，即公允价值-处置费用明显大于账面价值，尽管减值金额大于商誉价值”这种情况是否合理也要关注。要注意区分其影响是否来自金融资产、土地和房屋等。以公允价值计量的金融资产通常应排除出资产组之外，不应纳入资产组可收回金额的计算，因为这类资产多数为金融性投资资产，与资产组关联度不大；土地和房屋不能仅仅依据其近期周边交易价格确定公允价值，以免出现“有价无市”情况，以及以对本企业生产经营所系的唯一场地予以出售等明显不可行的方案为基础测算可收回金额。

提问人：Ryan_q 时间：2022-08-24 11:54:47
@chenyiwei，感谢陈版主回复，关于您说的：土地和房屋不能仅仅依据其近期周边交易价格确定公允价值，以免出现“有价无市”情况，以及以对本企业生产经营所系的唯一场地予以出售等明显不可行的方案为基础测算可收回金额。
这类情况是否意味着，在个别报表层面虽然显示有价，不存在减值，但是由于资产组测算可回收金额的意味着存在非流动资产部分需要计提减值情况，在合并报表处理即可（未来也不可能转回），处置时也在会在合并进行相应调整，这么理解是否合理哈？

回答人：chenyiwei
个别报表层面如果直接体现土地资产的，则个别报表层面也应采用与合并层面一致的处理思路。个别报表层面不减值的依据是否合理、充分？

提问人：Ryan_q 时间：2022-08-26 15:29:55
@chenyiwei，陈版主，非常感谢，如此一来：若减值金额大于商誉的账面价值，则商誉应全部确认减值损失，再根据资产组或资产组组合中除商誉以外的其他各项资产的账面价值所占比重，按比例分摊其他各项资产的减值损失。此时表明理解是：
个别报表某些资产组确实存在减值并按比例分摊在个别报表计提即可？

回答人：chenyiwei
在合并报表层面出现除商誉以外的其他资产减值时，也表明被收购方自身报表中相应的资产组存在减值。需在被收购方个别报表层面谨慎计提相关资产的减值。

提问人：Ryan_q 时间：2022-08-27 22:59:59
@chenyiwei，感谢陈版主，对这一块有了更深刻的认识，评估师在解释：若减值金额大于商誉的账面价值，则商誉应全部确认减值损失，再根据资产组或资产组组合中除商誉以外的其他各项资产的账面价值所占比重，按比例分摊其他各项资产的减值损失。
如下：
一、虽然目前评估存在减值金额大于商誉情况，但是该评估方式是按照收益现值法评估，若采用现行价格法，出现该资产实质上并未减值，所以不用再进行分摊。
二、按照理论上来，步骤应当是：
1 、该评估结果表明减值金额大于商誉账面价值；
2 、商誉全部减值至 0 ；
3 、各项资产是否要减值分摊亦要评估，涉及资产组有关的非流动资产若采用公允价值-处置费用后两者孰高高于账面价值，亦无需减值，相反孰低进行计提减值准备。
上述处理是否合理？

回答人：chenyiwei
对 3 也要谨慎考虑，典型例子是制造企业位于市中心的老厂区，尽管名义地价很高，但很可能出现有价无市的情况，并不代表其目前的工业用地没有发生减值。